【裁判字號】    91,訴,2354
【裁判日期】    920805
【裁判案由】    損害賠償
【裁判全文】
臺灣高雄地方法院民事判決  九十一年度訴字第二三五四號
    原      告  啟宏通運股份有限公司
    法定代理人  乙○○
    訴訟代理人  施秉慧律師
                焦文城律師
    被      告  丙○○        .
                順田交通股份有限公司  設高雄縣路竹鄉○○村○○路二一一號
    法定代理人  甲○○        .
    右二人共同
    訴訟代理人  丁○○        .
右當事人間請求損害賠償事件，本院判決如左：
    主      文
被告應連帶給付原告新台幣參拾玖萬陸仟伍佰參拾貳元，及自民國九十一年七月四日
起至清償日止，按年息百分之五計算之利息。
原告其餘之訴駁回
訴訟費用由被告連帶負擔五分之一，餘由原告負擔。
本判決第一項於原告以新台幣壹拾參萬貳千元供擔保後得假執行。
原告其餘假執行之聲請駁回。
    事實及理由
一、原告起訴主張：被告丙○○受僱於被告順田交通有限公司（下稱順田公司），於
    民國九十年八月二十一日上午七時許，駕駛順田公司所有車號ＫＺ－四二二號貨
    櫃曳引車，後掛車號ＮＴ－０六號尾車，上載二只二十尺貨櫃，行經國道一號高
    速公路北上路段三四三公里一百公尺處之外側車道，丙○○疏未注意而失控駛向
    路肩，並撞擊高速公路外側水泥護欄後，往內拖行約八十公尺而橫倒於路面上，
    致後方內側車道車輛，即吳青峰所駕駛之原告所有之車號ＸＰ－三四七號曳引車
    ，後掛車號ＱＹ－Ｙ八尾車，上載空貨櫃一只，閃避不及而撞及丙○○之曳引車
    車頭，原告車輛受有車頭毀損等多處損害，致原告支出拖吊費新台幣（下同）二
    萬一千元，該車修理費約需四十六萬零七百四十元，及因該車修復期間約九個月
    無法營業之損失一百八十八萬四千六百元，爰依民法第一百八十四條、第一百八
    十八條規定請求被告連帶給付二百三十六萬六千三百四十元，及自起訴狀繕本送
    達翌日起算之法定遲延利息，並陳明願供擔保請准為假執行之宣告。
二、被告丙○○、順田公司則以：丙○○雖有過失，但原告之駕駛吳青峰若有注意車
    前狀況，能隨時採取必要安全措施，則應能閃避此一事故，故原告亦有過失，又
    原告主張之拖吊費、修理費及營業損失都過高不實，且該車殘值僅約十萬元，請
    求駁回原告之訴等語，資為抗辯。
三、原告主張被告丙○○於前揭時地駕駛貨櫃曳引車肇事之事實，為被告所不爭執，
    惟以原告僱用之司機吳青峰亦有過失等語置辯，經查：
  (一)按車輛行駛時，駕駛人應注意車前狀況及兩車併行之間隔，並隨時採取必要之安
    全措施，道路交通安全規則第九十四條第三項定有明文；而大型汽車行駛高速公
    路，前後二輛車間之行車距離，在正常天候狀況下，時速七十公里、八十公里、
    九十公里時，應分別保持五十公尺、六十公尺及七十公尺之安全距離，高速公路
    交通管制規則第六條第一項亦有明文。
  (二)經查，被告丙○○對於右揭時、地因駕車不慎發生車禍，致吳青峰受傷、陳技榮
    死亡等情均業於刑事案件審理中坦承不諱，並有當時車輛行進方向相對位置圖附
    卷可稽（見台灣高雄地方法院檢察署九十年度相字第一四二０號卷），且有內政
    部警政署國道公路警察局道路交通事故調查報告表、現場及車輛照片共四十四張
    、高速公路岡山收費站南向地磅車輛超載資料及處理紀錄表在卷可稽。又丙○○
    既已領有駕駛執照，其駕車自應注意上述道路交通安全規定，且依當時情狀，並
    無不能注意之情事，竟疏未注意，在發現前方變換車道之車輛時，未採取必要而
    適當之閃煞安全措施，其顯有過失；而丙○○並因此經檢察官以涉犯過失致死罪
    嫌提起公訴，先後經本院及台灣高等法院高雄分院判處有期徒刑五月確定等事實
    ，為被告所不爭執，並經本院調取本院九十一年度交訴字第一二四號刑事卷宗及
    台灣高等法院高雄分院九十二年度交上訴字第四一號刑事判決查明屬實，有該刑
    事判決書在卷可稽（見本院卷第一三七至一三九頁及第一九八頁以下），是原告
    主張被告丙○○對於本件肇事結果，應負過失責任，堪信為真實。
  (三)而原告僱用之司機吳青峰與丙○○係行駛在不同車道，吳青峰行駛在內側車道，
    當時之時速為八十五公里，並未超速，且其與丙○○及陳技榮均非行駛同一車道
    ，參以，當時吳青峰雖欲超車，然尚未超車，其車前距離不遠處又無任何車輛，
    故其並無與前車未保持安全距離可言，因此，吳青峰於本件車禍並無過失，應無
    疑義，台灣省高屏澎區車輛行車事故鑑定委員會及台灣省車輛行車事故覆議鑑定
    委員會覆議結果亦同此認定。
  (四)綜上，被告丙○○對於本件肇事結果，應負過失責任，堪以認定。被告辯稱原告
    僱用之司機吳青峰亦與有過失云云，不足採信。
四、按汽車、機車或其他非依軌道行駛之動力車輛，在使用中加損害於他人者，駕駛
    人應賠償因此所生之損害。又按受僱人因執行職務，不法侵害他人之權利者，由
    僱用人與行為人連帶負損害賠償責任，民法第一百九十一條之二前段及第一百八
    十八條第一項前段分別定有明文。經查，被告丙○○肇事時駕駛之貨櫃曳引車為
    順田公司所有，且當時丙○○係擔任順田公司司機，執行公司運送貨櫃之職務，
    為被告所不爭執，是被告丙○○為順田公司之受僱人，堪以認定。被告丙○○於
    執行職務時，因過失不法侵害原告之權利，已如前述，是原告訴請被告負連帶賠
    償責任，即屬有據，茲就原告得請求賠償之數額分敘如下：
  (一)修理費：
  (1)按物被毀損時，被害人除得依民法第一百九十六條請求賠償外，並不排除民法第
    二百十三條至第二百十五條之適用，依民法第一百九十六條請求賠償物被毀損所
    減少之價額、得以修復費用為估定標準，但以必要者為限（例如修理材料以新品
    換舊品、應予折舊），被害人如能証明其物因毀損所減少之價額，超過必要之修
    復費用時，就其差額，仍得請求賠償。（最高法院七十七年五月十七日第九次民
    事庭總會決議參照），本件原告請求被告連帶賠償其修復受損之貨櫃曳引車之修
    理必要費用，依上開說明，自屬有據。
  (2)原告所有之車輛因被告丙○○之過失侵害而受損，預估修理費零件費用三十三萬
    零七百四十元、工資、噴漆及板金費用為十三萬元，並據提出估價單二紙為證。
    惟依民法第一百九十六條請求賠償物被毀損所減少之價額，得以修復費用為估定
    之標準，但以必要者為限（例如：以新品換舊品，應予折舊）（前述最高法院決
    議參照），查原告所有車號ＸＰ－三四七之營業貨櫃曳引車係一九八七年十月出
    廠，有原告提出之行車執照影本附卷可參（見本院卷第四三頁），計算至本件車
    禍發生之九十年八月二十一日止，已使用十三年又十月，依行政院於七十九年一
    月十二日修正頒布之固定資產耐用年數表，貨櫃及拖車架之耐用年數為六年，採
    用平均法計算折舊，每年折舊率為千分之一六七，依此計算折舊：貨櫃修理費部
    分：零件共計三十三萬零七百四十元，工資十三萬元，其中零件部分已超過使用
    年限，按使用年限六年計算折舊，折舊後原告得請求之數額為四萬七千二百四十
    九元【計算方式：殘價＝取得成本÷（耐用年數＋1）即330740元÷（6＋1）＝
    47249元。折舊額＝（取得成本－殘價）×折舊率×年數即（000000－00000）×
    1＝283491（元以下四捨五入）。請求賠償額：330740元－283491元＝47249元】
    ，另加計工資費用部分得請求十三萬元，合計為十七萬七千二百四十九元，逾此
    部分請求，即屬無據，不應准許。至被告雖辯稱原告之貨櫃車殘值僅剩十萬元等
    語，惟被告並未能提出證據證明為何該車輛殘值僅剩十萬元，其所辯自不足採。
  (二)拖吊費用：
    原告主張受有支出拖吊費二萬一千元之損害，業據提出高速公路車輛拖救服務契
    約三聯單及發票為證（見本院九十一年雄調字第一０七號卷第十、十一頁），核
    屬相符，該筆拖吊費用與被告丙○○之侵權行為亦有因果關係，原告請求應予准
    許。被告空言否認該筆費用過高，並不足採。
  (三)營業損失：
    原告主張因本件車禍致其所有之貨櫃車輛自車禍發生日即九十年八月二十一日受
    損無法營運，被告拒不賠償修理費用，致其每月至少受有二十萬九千四百元之營
    業損失，迄起訴日（九十一年六月二十一日）止，長達九個月無法營運，共計受
    有一百八十八萬四千六百元之營業損失，並提出該車於九十年五月份之營業收入
    日報表為證。經查，原告所有之貨櫃車於九十年八月二十一日發生本件交通事故
    受損後，因兩造對於修理費用金額認知不同，致原告並未修理該車輛，迄同年十
    二月十四日乃向監理機關申請報廢，此為兩造所不爭執，並經本院函查高雄市監
    理處屬實，有該處九十二年六月十九日高市監二字第０九二０００九六０六號函
    附卷可稽（見本院卷第一七三頁）。是原告於該段期間即九十年八月二十一日起
    至同年十二月十四日止，合計三個月又二十五天，原告因車輛受損尚未修復而無
    法使用從事運送業務，因此所生之營業利益損失，自應由被告連帶負賠償責任。
    又依原告提出之九十年一至六月份之高雄市營業人銷售額與稅額申報書所載之營
    業收入共計為一千七百二十四萬一千八百三十九元，而原告主張該段期間共有五
    輛貨櫃車供營運使用，復為被告所不爭執，則平均每輛貨櫃車之每月營業收入應
    為五十七萬四千七百二十八元（00000000÷6÷5=574728，元以下四捨五入），
    依財政部所頒「同業利潤標準」汽車貨櫃貨運業之平均淨利為百分之九計算（見
    本院卷第一四八頁以下），平均每月之淨利為五萬一千七百二十六元（574728×
    9/100=51726，元以下四捨五入），三個月又二十五天合計為十九萬八千二百八
    十三元（51726×3又25 /30=198283）。因此，原告在此範圍內之請求，應予准
    許，逾此範圍之請求，尚屬無據，不應准許。
五、綜上所述，原告依侵權行為之法律關係，請求被告連帶給付原告三十九萬六千五
    百三十二元，及自起訴狀繕本送達被告翌日即九十一年七月四日起至清償日止，
    按年息百分之五計算之利息，為有理由，應予准許，逾此所為請求，為無理由，
    應予駁回。
六、原告陳明願供擔保，聲請宣告假執行，經核其勝訴部分，合於法律之規定，爰酌
    定相當之擔保金額准許之；至其敗訴部分，其假執行之聲請，因訴之駁回而失所
    依附，應併予駁回。
七、本件事證已臻明確，兩造其餘主張陳述及所提之證據，經審酌後，認不影響判決
    結果，均毋庸再予一一論駁，附此敘明。
八、據上論結，本件原告之訴為一部有理由，一部無理由，依民事訴訟法第七十九條
    但書、八十五條第二項、第三百九十條第二項，判決如主文。
中      華      民      國    九十二    年      八      月      五      日
                              臺灣高雄地方法院民事第一庭
~B法      官  蘇姿月
右為正本係照原本作成。
如不服本判決，應於送達後廿日內，向本院提出上訴狀並表明上訴理由，如於本判決
宣示後送達前提起上訴者，應於判決送達後十日內補提上訴理由書（須附繕本）。
中      華      民      國    九十二    年      八      月      五      日
~B法院書記官  歐文政


司法院資訊處製作；財團法人民間司法改革基金會備份。
